臺灣高等法院刑事判決　　　　　　　　 96年度上訴字第442號
上　訴　人　臺灣板橋地方法院檢察署檢察官
被　　　告　甲○○
　　　　　　　　　　（現另案於臺灣泰源技能訓練所執行中）
指定辯護人　本院公設辯護人　郭書益
被　　　告　乙○○
　　　　　　　　　　（現另案於臺灣雲林監獄執行中）
選任辯護人　鄭成東律師
上列上訴人因被告等毒品危害防制條例案件，不服臺灣板橋地方
法院95年度訴字第1164號，中華民國95年10月17日第一審判決（
起訴案號：臺灣板橋地方法院檢察署94年度偵字第11820號），
提起上訴，本院判決如下：
    主  文
上訴駁回。
    理  由
一、公訴意旨略以：被告甲○○、乙○○明知海洛因係經行政院
    衛生署公告查禁之第1級毒品，不得非法販賣及持有，竟共
    同營利之意圖，自民國93年10月間某日起至同年12月20日上
    午10時許止，由被告乙○○提供其所有號碼為「0000000000
    」號之手機，供丙○○、丁○○2人撥打訂購海洛因後，由
    被告甲○○將毒品交付丙○○、丁○○2人，被告甲○○、
    乙○○2人連續4次以此方式，每次新台幣（下同）2千元至4
    千元不等之代價，在台北縣蘆洲市三民國中前或被告乙○○
    位於臺北縣蘆洲市○○路78號2樓樓下處，販賣分裝完成之
    海洛因予丙○○及丁○○2人，賺取不法利益。嗣於同年12
    月5日下午3時許，丙○○與丁○○再次以相同方式聯繫被告
    甲○○、乙○○2人購買毒品，雙方相約在臺北縣蘆洲市○○路78號前，丙○○與丁○○因毒癮發作遂以搶奪之NOKIA
    手機（手機序號為000000000000000號，該手機為林潔妤所
    有，於93年12月5日，在臺北市○○路○段280巷13號前，遭
    丙○○、丁○○搶奪，此搶奪罪嫌部分業經判刑確定）1支
    向被告甲○○換購海洛因1包，經警以上開手機序號循線查
    獲被告甲○○、乙○○2人，並於93年12月20日上午10時許
    ，在被告甲○○、乙○○2人位於臺北縣蘆洲市○○路295號
    3樓303室住處，扣得上開行動電話1支、海洛因3包（淨重3.
    0公克）、安非他命1包（0.3公克，另案聲請沒收）、內含
    安非他命殘渣玻璃球2個、注射針筒1支、塑膠吸管8支、分
    裝袋570個及電子磅秤1台，始查悉上情，因認被告2人涉犯
    毒品危害防制條例第4條第1項之販賣第1級毒品罪嫌云云。
二、按犯罪事實應依證據認定之，無證據不得認定犯罪事實；不
    能證明被告犯罪者，應諭知無罪之判決，刑事訴訟法第154
    條第2項、第301條第1項定有明文。又所謂認定犯罪事實之
    證據，係指足以認定被告確有犯罪行為之積極證據而言，苟
    未能發現相當證據，或證據不足為不利於被告事實之認定時
    ，即應為有利於被告之認定，更不必有何有利之證據，亦不
    能以推測或擬制之方法，以為裁判基礎，最高法院29年度上
    字第3105號、40年度臺上字第86號、56年度臺上字第807號
    判例意旨可資參照。又「認定犯罪事實所憑之證據，雖不以
    直接證據為限，間接證據亦包括在內；然而無論直接或間接
    證據，其為訴訟上之證明，須於通常一般之人均不致有所懷
    疑，而得確信其為真實之程度者，始得據為有罪之認定，倘
    其證明尚未達到此一程度，而有合理之懷疑存在時，事實審
    法院復已就其心證上理由予以闡述，敘明其如何無從為有罪
    之確信，因而為無罪之判決，尚不得任意指為違法。」、「
    檢察官對於起訴之犯罪事實，應負提出證據及說服之實質舉
    證責任，倘其所提出之證據，不足為被告有罪之積極證明，
    或其指出之證明方法，無從說服法院以形成被告有罪之心證
    ，基於無罪推定之原則，自應為被告無罪判決之諭知。」、
    」，亦經最高法院著有76年臺上字第4986號、92年臺上字第
    128號判例意旨可參。另「證據之證明力，固屬於法院判斷
    之自由，惟證據之本身如有瑕疵，則在此瑕疵未能究明以前
    ，遽採為有罪之根據，即難謂為適法。」、「犯施用毒品之
    罪，供出毒品來源，因而破獲者，得減輕其刑，毒品危害防
    制條例第17條定有明文。施用毒品者之該項供述，固非絕無
    證據能力，但為防範其作利己損人之不實供述，自須擔保該
    項供述之真實性，始得作為判斷之依據。故事實審法院必須
    調查其他證據，以資審認，必至因其他證據證明力之佐證，
    已可確信該項供述為真實而無合理之懷疑時，始得據為對他
    人不利之認定。」，最高法院亦分別著有32年上字第971號
    判例及89年度台上字第4173號判決要旨可參。因此施用毒品
    之人所為向何人購買毒品之陳述如有瑕疵（比如前後不一或
    購買毒品之時間、地點不明確），若無其他證據足資證明該
    施用毒品者確曾向被指稱販賣毒品者購買毒品時，尚難以該
    施用毒品者所為有瑕疵之陳述，作為認定被指稱販賣毒品者
    之證據。又縱然該施用毒品者所為陳述無瑕疵，但為擔保該
    供述之真實性，亦須其他證據足資證明該施用毒品者確曾向
    被指稱販賣毒品者購買毒品，自不能以該供述作為認定被指
    稱販賣毒品者之唯一證據。另「被告以外之人於審判外之言
    詞或書面陳述，雖不得以之直接作為認定犯罪事實與否之證
    據，但參酌現行刑事訴訟法第166條之1第2項、第3項第6款
    ，第166條之2之規定及行反詰問時，容許以陳述人先前不一
    致之陳述作為彈劾證據之法理，非不得以之作為彈劾證據，
    用來爭執被告、證人、鑑定人陳述之證明力。」，亦經最高
    法院著有94年臺上字第6881號判決可參。
三、本件公訴意旨認被告2人涉犯毒品危害防制條例第4條第1項
    之販賣第1級毒品罪，無非係以證人丁○○、丙○○之證詞
    、卷附0000000000門號行動電話之通聯紀錄1份、扣案海洛
    因3包、分裝袋570個及電子磅秤1台、暨卷附法務部調查局
    針對上開扣案3包海洛因之鑑定通知書為其主要論據。
四、訊據被告甲○○固坦承於前揭時、地自丁○○處取得上開搶
    奪而來之NOKIA牌行動電話1具；被告乙○○坦承使用門號為
    0000000000號之行動電話，及上開扣案物品被告2人均坦承
    確係自渠等共同居住位於臺北縣蘆洲市○○路295號3樓303
    室之住處內所起出等情。惟均堅決否認有何販賣第1級毒品
    之犯行，其2人均辯稱：上開扣案之海洛因3包、安非他命1
    包、含安非他命殘渣玻璃球2個、注射針筒1支、塑膠吸管8
    支、分裝袋570個，均為其等施用毒品用之物，而電子磅秤
    係購入毒品後確認重量之用，均非供販賣毒品用之物等語；
    另被告甲○○辯稱：證人丁○○、丙○○於接受警方詢問時
    之陳述，屬傳聞證據，無證據能力；上開NOKIA牌行動電話
    係伊以2千元代價向丁○○購得，並非以海洛因交換，且並
    未販賣海洛因予丁○○、丙○○等語；被告乙○○則辯稱：
    伊並未販賣海洛因予丁○○、丙○○，且卷附0000000000門
    號行動電話之通聯紀錄，亦不足證明伊販賣海洛因予丁○○
    、丙○○等語。又被告乙○○選任辯護人辯稱：證人丁○○
    、丙○○於接受警方詢問時之陳述，屬傳聞證據，無證據能
    力；證人丁○○、丙○○及共同被告甲○○於接受檢察官詢
    問時之陳述，未經被告乙○○詰問，亦無證據能力云云。
五、經查：
  (1)程序部分：
  證人丁○○、丙○○於接受警方詢問時之陳述，均屬被告以
    外之人於審判外之陳述，屬傳聞證據，而2名被告亦不同意
    作為本件證據，又查無符合傳聞證據例外之情形，是依刑事
    訴訟法第159條第1項規定，證人丁○○、丙○○於接受警方
    詢問時之陳述，自不得作為證明2名被告有無犯有檢察官起
    訴之販賣海洛因犯行之證據，是2名被告此部份主張，尚屬
    可採。。
  按被告以外之人於偵查中向檢察官所為之陳述，除顯有不可
    信之情況者外，得為證據，刑事訴訟法第159條之1第2項定
    有明文。此係因上開偵查中向檢察官所為之陳述雖仍為審判
    外之陳述，但立法者衡量刑事訴訟法規定檢察官代表國家偵
    查犯罪、實施公訴，依法有訊問被告、證人、鑑定人之權，
    且實務運作時，偵查中檢察官向被告以外之人所取得之陳述
    ，原則上均能遵守法律規定，不致違法取供，其可信性極高
    ，為兼顧理論與實務為由，而對「被告以外之人於偵查中向
    檢察官所為之陳述」，例外規定除有顯不可信之情況者外，
    得為證據。次按證據能力係指該項證據具備證據之適格性，
    得被法院採為形成心證之證據資料；而詰問權則係指訴訟上
    被告有在法庭當面詰問證人，以求發現真實之權利；二者性
    質並非相同。故尚未經被告行使詰問權之被告以外之人於審
    判外向法官所為之陳述及於偵查中向檢察官所為之陳述，應
    屬未經完足調查之證據，非謂無證據能力，不容許作為證據
    。否則，如被告以外之人於本案審判中所為之陳述，與其先
    前在另案法官審判外或檢察官偵查中所為之陳述不符時，既
    謂後者無證據能力，依刑事訴訟法第155條第2項規定，即應
    悉數摒除不用，僅能採取其於本案審判中之陳述作為判斷之
    依據，按之現行刑事訴訟法關於傳聞證據排除例外之規定，
    殊難謂為的論。於法院踐行詰問程序後，綜合該被告以外之
    人全部供述證據，斟酌卷內其他調查之證據資料，本於經驗
    法則及論理法則，作合理之比較而為取捨、判斷，此屬實質
    證據價值之自由判斷問題，要無所謂其證據價值自比審判外
    之陳述為高之可言（最高法院95年度台上字第4217號及95年
    度台上字第66 75號判決參照）。雖然證人丁○○、丙○○
    於接受檢察官訊問時，本件被告乙○○未能加以詰問，及共
    同被告甲○○在接受檢察官訊問時之陳述，被告乙○○未能
    加以詰問，然由於證人證人丁○○、丙○○於原審作證時已
    接受本件被告乙○○詰問，並已具結（見原審卷自第120頁
    至第140頁），又被告乙○○於本院審理時亦未請求詰問證
    人丁○○、丙○○及共同被告甲○○（見本院96年4月13日
    審判程序筆錄，被告乙○○本曾請求詰問證人丁○○、丙○○及共同被告甲○○，但被告乙○○於本院96年4月13日審
    理時，捨棄詰問證人丁○○、丙○○及共同被告甲○○，附
    此敘明），準此可見，本件被告乙○○就證人丁○○、丙○○及共同被告甲○○，於本院審理時已不再行使詰問權，因
    此證人丁○○、丙○○及共同被告甲○○接受檢察官訊問時
    之陳述，是否可採均屬實質證據價值之自由判斷問題，並非
    證人丁○○、丙○○及共同被告甲○○於接受檢察官訊問時
    之陳述，均無證據能力，是被告乙○○選任辯護人此部份之
    主張，尚不足採。
  (2)實體部分：
  證人丁○○、丙○○2人於93年12月5日中午12時20分許，在
    臺北市○○路○段280巷13號前搶奪案外人林潔妤所有之上開
    NOKIA牌行動電話一具（機身序號為000000000000000號），
    證人丁○○隨即於同日下午3時許將該具行動電話交付予被
    告甲○○，嗣被告甲○○、乙○○二人因使用該具行動電話
    ，而經警方以該手機序號循線於93年12月20日上午10時許，
    在被告2人上開臺北縣蘆洲市○○路295號3樓303室查獲，並
    扣得上開NOKIA牌行動電話1具、海洛因3包（鑑餘淨重共計
    2.29公克）、分裝袋570個及電子磅秤1台等物，再依被告2
    人所供於同日下午1時30分許查獲證人丁○○等事實，為被
    告2人所供承不諱，核與證人丁○○於偵查及原審審理中所
    為之證述相符，並有上開物品扣案可資佐證。又證人丁○○
    、丙○○因該次搶奪犯行，經臺灣士林地方法院以94年度訴
    字第64號刑事判決各判處有期徒刑1年2月，並經本院以94年
    度上訴字第1332號刑事判決駁回上訴而確定之事實，亦經本
    院調閱上開案卷及上開案件判決書在卷可按，是此部分之事
    實堪以認定。
  證人丁○○、丙○○於接受檢察官訊問及原審審理中雖均證
    稱曾向被告2人購買海洛因及以上開搶奪而來之NOKIA牌行動
    電話向被告2人抵購海洛因等情，然徵之證人丁○○上開搶
    奪犯行之所以會被警方查獲，乃係因警方循上開NOKIA牌行
    動電話機身序號之通聯紀錄於93年12月20日上午10時許查獲
    持用該行動電話之被告2人後，因被告2人供稱係以1千元之
    代價向綽號「皮皮」之證人丁○○購買，故警方再循線於同
    日下午1時30分許查獲證人丁○○，業如前述（查獲經過部
    分參閱被告2人於93年12月20日接受警分詢問實之陳述，見
    94年度度毒偵字第1320號偵查卷內自第8頁至第23頁），則
    證人丁○○是否會因此對被告2人心生怨懟，並非完全不可
    能。且參酌證人丁○○當日為警查獲後，證稱上開行動電話
    係以「3千元」之代價向被告2人換購海洛因1包（見93年度
    偵字第10868號卷第11頁），嗣於於接受檢察官訊問及原審
    審理中，則均改稱係以「1千元」之代價向被告2人換購海洛
    因一包（見94年度偵字第11820號偵查卷第44頁及原審卷第
    131頁），又證人丙○○於接受檢察官訊問時亦稱「我們（
    指證人丁○○、丙○○）是拿手機賣給被告1仟元」（見94
    年度偵字第11820號偵查卷第44頁），但證人丙○○於原審
    審理中則稱「（在偵查中有關手機的部分，請說明手機買賣
    的情況如何？）我先賣給甲○○，然後拿到兩千元。」（見
    原審卷第122頁）等情以觀，益徵證人丁○○、丙○○有關
    其等以扣案之手機向2名被告購買海洛因證言之真實性，不
    無疑問，蓋證人丁○○、丙○○若確以扣案之手機向2名被
    告購買海洛因，何以其2人之證言，會先後不同。況再徵之
    證人丁○○於接受檢察官訊問時稱「我事先打電話給被告乙○○，甲○○是他小弟，幫他跑腿，當天是甲○○把毒品拿
    來與我交易。」（見94年度偵字第11820號卷第44頁），於
    原審再稱「（他《指被告乙○○》交毒品給你的時候，是親
    自拿給你還是找甲○○交給你？）兩種情形都有。有乙○○
    單獨拿給我，有甲○○單獨拿給我，也有兩個人一起拿給我
    。」（見原審卷第130頁）、「（你向乙○○買來的毒品是
    自己用嗎？）有時候跟丙○○一起合買。因為是用搶來的錢
    。」、「（有沒有透過丙○○向其他人買海洛因？）沒有。
    」（見原審卷第134頁），可見證人丁○○於原審係供稱其
    以搶奪來之金錢，親自向2名被告購買海洛因，但證人丁○○於93年12月28日，就其被訴搶奪案件（即93年度偵字第
    10868號搶奪案件）接受檢察官訊問時，則稱「（是誰提議
    搶奪的？）邱《指證人丙○○》約我出去的，我和邱是男女
    朋友。」、「（搶來的錢到那裡去？）他《指證人丙○○》
    拿去買毒品，我去買戒毒的藥。」（見93年度偵字第10868
    號卷176頁），準此足見，證人丁○○、丙○○搶得之金錢
    ，究竟由證人丁○○親自向2名被告購買海洛因，或由證人
    丙○○購買海洛因，證人丁○○前後陳述，亦前後矛盾。綜
    合上情觀之，由於證人丁○○既與被告2二人可能有所怨隙
    ，且關於上開行動電話抵購海洛因之金額，證人丁○○、丙○○前後所述不一，及證人丁○○有關由其自己或由證人丙○○向2名被告購買海洛因，其前後陳述亦矛盾，是證人丁○○、丙○○所為之證述，實難遽以為不利於被告2人之認
    定。
  卷附被告乙○○所有0000000000門號行動電話之通聯紀錄，
    僅能證明證人丁○○於93年12月20日凌晨1時46分54秒、1時
    51分15秒曾以0000000000門號之行動電話各撥打一通電話予
    上開行動電話，至於通話之內容是否即為洽購海洛因或相約
    交付地點，並不得而知；況且上開2通電話之通話時間均僅
    有1秒（見94年度偵字第11820號卷第16頁），則證人丁○○
    是否有與被告2人實際交談，亦值存疑，自難以上開通聯紀
    錄佐證被告2人確實於當晚（即93年12月19日深夜至20日凌
    晨間）曾販賣海洛因予證人丁○○，應無疑義。
  被告2人為警查獲當時均有施用海洛因之習慣，業據被告2
    人供承甚明，且渠等該次為警查獲後，均因連續施用第1級
    毒品之犯行，被告甲○○經原審法院以93年度訴字第1655號
    刑事判決判處有期徒刑10月，再由本院以94年度上訴字第32
    52號刑事判決駁回上訴確定，被告乙○○則經本院以94年度
    上訴字第1395號判決有期徒刑1年2月確定之事實，則經本院
    調閱上開2案卷屬實，及上開2案之判決書在卷可按。而本件
    自被告2人上開住處所扣得之海洛因3包，鑑餘淨重共計僅有
    2.29公克，有法務部調查局94年4月1日調科壹字第06000966
    2號鑑定通知書附卷可稽，份量並非甚多，甚至未達行政院
    所公布轉讓持有毒品加重其刑之數量標準，是被告2人辯稱
    上開海洛因係供自行施用，以其份量觀之，衡情尚非不合情
    理。又扣案之分裝袋雖達570個，然該所謂分裝袋，乃係小
    型之透明塑膠袋，單價甚低，市面上並無分開零售，通常為
    數十個或一百個之小塑膠袋裝成一袋為最小購買單位，且用
    途甚廣，被告2人辯稱並非供其等販賣毒品所用之物，亦難
    認其所述顯非可採。至扣案之電子磅秤1台部分，一般毒販
    因恐他人知悉住處而遭檢舉，並非均於隱蔽之住宅或建築物
    內交易，於公開場所趁機交易亦甚為常見，且為法院審理販
    賣毒品類型案件職務上所知悉之事實，故購買者未必能當場
    秤重，是被告等辯稱該電子磅秤係伊購入毒品後確認重量之
    用，亦符情理。據此，本件尚無法以前揭扣案物品逕認被告
    2人有販賣海洛因之犯行或意圖，至為灼然。
六、綜上，足見本件關於2名被告販賣海洛因之犯罪證明，尚未
    達於通常一般之人均不致有所懷疑，而得確信其為真實之程
    度，殊屬無從為有罪之確信，此外，復查無其他積極證據足
    資證明被告有檢察官所指之犯行，是原審以不能證明被告犯
    罪，而諭知被告無罪，核無違誤，應予維持。檢察官上訴意
    旨略以：證人丁○○、丙○○之陳述及扣案之上開物品，可
    證明2名被告犯罪，原審未予詳查，遽為被告無罪判決，似
    嫌率斷等語，指摘原判決不當，揆諸前開說明，檢察官上訴
    ，非有理由，應予駁回。
據上論斷，應依刑事訴訟法第368條，判決如主文。
本案經檢察官侯千姬到庭執行職務。
中　　華　　民　　國　　96　　年　　4 　　月　　27　　日
　　　　　　　　　刑事第十庭審判長法　官  楊炳禎
　　　　　　　　　　　　　　　    法　官  李春地
　　　　　　　 　 　　　　　　　　法　官  黃俊明
以上正本證明與原本無異。
如不服本判決，應於收受送達後十日內向本院提出上訴書狀，其
未敘述上訴之理由者並得於提起上訴後十日內向本院補提理由書
（均須按他造當事人之人數附繕本）。
                                  書記官  廖婷璇
中　　華　　民　　國　　96　　年　　4 　　月　　30　　日
